【裁判字號】    99,訴,261
【裁判日期】    990601
【裁判案由】    偽證等
【裁判全文】
臺灣高雄地方法院刑事判決               99年度訴字第261號
公  訴  人  臺灣高雄地方法院檢察署檢察官
被      告  壬○○
            丙○○
            辛○○
            乙○○
            庚○○
            丁○○原名李孟諺.
上列被告因偽證等案件，經檢察官提起公訴（97年度偵字第2683
4 號、第29671 號），本院判決如下：
    主  文
壬○○共同犯恐嚇危害安全罪，處有期徒刑陸月。又教唆犯偽證
罪，處有期徒刑伍月。應執行有期徒刑玖月。其他被訴強制部分
，無罪。
丙○○共同犯恐嚇危害安全罪，處有期徒刑肆月，如易科罰金，
以新臺幣壹仟元折算壹日。
辛○○共同犯恐嚇危害安全罪，累犯，處有期徒刑伍月。又犯偽
證罪，累犯，處有期徒刑伍月。應執行有期徒刑捌月。
乙○○共同犯恐嚇危害安全罪，累犯，處有期徒刑伍月。又犯偽
證罪，累犯，處有期徒刑伍月。應執行有期徒刑捌月。
庚○○共同犯恐嚇危害安全罪，處有期徒刑參月。又犯偽證罪，
處有期徒刑肆月。應執行有期徒刑伍月。
李淮褌共同犯恐嚇危害安全罪，處有期徒刑參月。又犯偽證罪，
處有期徒刑肆月。應執行有期徒刑伍月。
    事  實
一、辛○○前因詐欺及竊盜案件，經本院以91年度易緝字第110
    號分別判處有期徒刑2 月、3 月，應執行有期徒刑4 月確定
    ，於民國92年4 月18日執行完畢。乙○○前因違反職役職責
    案件，經國防部中部地方軍事法院以96年度訴字第60號判處
    有期徒刑6 月，嗣因96年減刑，再經同院以96年度聲減字第
    106 號裁定減為有期徒刑3 月確定，甫於96年7 月16日執行
    完畢。
二、壬○○為址設高雄市三民區○○○路10樓之10「嵩山財產管
    理服務企業有限公司」經理、丙○○擔任該公司組長、李淮
    褌（原名李孟諺）則為該公司員工，經營催收帳款業務。緣
    孫裕善（另經檢察官為不起訴處分確定）自認己○○積欠其
    工程款尾款新臺幣（下同）1,710,600 元尚未支付，於96年
    8 月初委託壬○○代向己○○催討。壬○○乃於96年8 月3
    日下午7 時15分許，邀同丙○○、辛○○及乙○○，並由丙○○轉邀庚○○及李准褌（壬○○、丙○○、辛○○、乙○○、庚○○、李淮褌所涉違反組織犯罪防制條例部分，均經
    檢察官另為不起訴處分），六人共同基於恐嚇危害安全之犯
    意聯絡，同時進入己○○所經營位在高雄市苓雅區○○○路
    257 號之「天興寵物店」內，欲藉人數使己○○心生畏懼，
    以向己○○催討債務，並推由壬○○至櫃檯前方與己○○交
    涉，辛○○、丙○○、乙○○、庚○○、李淮褌則分別站立
    在壬○○身後、或在賣場內或門口附近走動，故示其人數優
    勢，復於己○○否認積欠孫裕善所稱之工程款時，分別走近
    櫃檯圍住己○○，壬○○並向己○○恫稱：「妳現在是不打
    算還這些工程款是不是，這樣你有辦法做生意嗎」、「妳生
    意是不要做了嗎」等語，以其人數優勢及上開將對己○○不
    利，及令其無法繼續經營天興寵物店之惡害通知，使己○○
    心生恐懼，致生危害於安全。嗣經己○○報警處理，經警循
    線查獲。
三、詎壬○○嗣為脫免罪責，竟基於教唆偽證之犯意，於96年10
    月27日上午10時15分前某時，在高雄市政府警察局苓雅分局
    外，教唆辛○○、乙○○、庚○○、李淮褌四人於警詢及檢
    察官訊問上開案件時，於案情有重要關係之事項，偽稱渠等
    與壬○○素不相識云云。嗣辛○○、乙○○、庚○○、李淮
    褌於97年1 月21日上午11時20分許，經臺灣高雄地方法院檢
    察署檢察官以證人身分傳喚到場，在上開檢察署第21偵查庭
    內，均經檢察官告知刑事訴訟法第181 條有關證人恐因陳述
    致自己受刑事追訴或處罰者，得拒絕證言之規定，並告以具
    結之義務及偽證罪之處罰，命其等供前具結後，竟各自基於
    偽證犯意，明知渠等於96年8 月3 日，均與壬○○、丙○○
    同往天興寵物店向己○○催收帳款，惟於檢察官訊問時，辛○○、乙○○竟證稱：「（你們到場時，庭內兩位被告〈壬○○、丙○○〉是否有在場？）我們沒有注意」云云；庚○○、李淮褌則證稱：「（你們到場時，庭內兩位被告〈壬○○、丙○○〉是否有在場？）我們到時先在店內逛，當時還
    沒聽到大小聲，逛了十幾分鐘後就發現有很多人圍在櫃檯那
    裏，並且有聽到老闆娘跟三、四個人在大小聲」、「（那三
    、四個人有無包含在庭被告〈壬○○、丙○○〉？）不清楚
    」云云，對於案情有重要關係之事項，故意隱瞞而為虛偽陳
    述。經檢察官採信四人上開證言，以97年度偵字第2165號對
    於壬○○、丙○○為不起訴處分確定。嗣因辛○○、乙○○
    於另案警詢中自白上開偽證犯行，而查悉上情。
四、案經內政部警政署刑事警察局及高雄縣政府警察局分別移送
    臺灣高雄地方法院檢察署檢察官偵查起訴。
    理  由
壹、程序及證據能力部分─
一、按不起訴處分已確定或緩起訴處分期滿未經撤銷者，非有左
    列情形之一，不得對於同一案件再行起訴：一、發現新事實
    或新證據者。二、有第420 條第1 項第1 款、第2 款、第4
    款或第5 款所定得為再審原因之情形者，刑事訴訟法第260
    條定有明文。次按刑事訴訟法第260 條第1 款所謂之新事實
    新證據，祇須為不起訴處分以前未經發現，且足認被告有犯
    罪嫌疑者為已足，並不以確能證明犯罪為必要，既經檢察官
    就其發現者據以提起公訴，法院即應予以受理，為實體上之
    裁判（最高法院44年臺上字第467 號判例意旨參照）。又依
    刑事訴訟法第260 條第1 款之規定，發見新事實或新證據者
    ，得對於不起訴處分已確定之同一案件再行起訴，此款規定
    並包括因傳訊證人發見新證據之情形在內，檢察官依據證人
    之證言對被告為不起訴處分確定後，再行傳訊同一證人，如
    該證人為與前案證言相異之證言，足認被告有犯罪嫌疑者，
    仍難謂非發見新證據（同院74年臺上字第4114號判決意旨參
    照）。本件被告壬○○、丙○○如事實欄二所示即恐嚇被害
    人己○○部分之犯行，雖前經臺灣高雄地方法院檢察署檢察
    官以97年度偵字第2165號（下稱前案）為不起訴處分確定，
    惟嗣於被告壬○○、丙○○所涉另案組織犯罪防制條例案件
    中，檢察官已另行傳訊證人戊○○，且依該證人證述，足認
    被告二人確有犯罪嫌疑，即屬刑事訴訟法第260 條第1 款發
    現新事實或新證據之情形，檢察官就同一事實以97年度偵字
    第26834 號、第29671 號（下稱本案）再行起訴，並無違法
    ，本院自應予以受理，並為實體上之裁判。
二、證人己○○於前案及本案警詢中之陳述，與審判中所述未盡
    相符，本院以其等警詢中陳述，未與被告同庭接受訊問，較
    無人情壓力，且未受外界之污染，較少權衡利害關係，依其
    陳述之客觀環境及條件，具有可信之特別情況，且為證明被
    告壬○○、丙○○、辛○○、乙○○、庚○○、李淮褌本件
    犯罪存否所必要，依刑事訴訟法第159 條之2 規定，具有證
    據能力。又證人己○○、戊○○於本案偵查中向檢察官所為
    之陳述，業經具結以擔保其陳述之真實性，其後復於審判中
    到庭作證，已給予被告六人對質詰問之機會，且證人於審判
    中又未曾表示檢察官於偵查中有何不當訊問之情形，依其於
    偵查中陳述之客觀環境及條件，並無顯不可信之情況，依同
    法第159 條之1 第2 項之規定，自有證據能力。
三、至於本判決所引用其他據以認定事實之各項證據（含傳聞證
    據、非傳聞證據及符合法定傳聞法則例外之證據）之證據能
    力，業經當事人於審理中表示同意證據能力（見本院98年度
    審訴字第4497號卷【下稱審訴卷】第59頁），且當事人對於
    其中具有傳聞證據性質之證據，均於調查證據時已知悉其內
    容，俱未於言詞辯論終結前聲明異議，本院審酌各該證據作
    成之客觀環境及條件，並無違法或不當取證或顯有不可信之
    情形，以之作為證據使用俱屬適當，依刑事訴訟法第159 條
    之5 之規定，均有證據能力，合先敘明。
貳、有罪部分（如事實欄二所示即壬○○、丙○○、辛○○、乙○○、庚○○、李淮褌恐嚇己○○部分；如事實欄三所示即
    壬○○教唆偽證，及辛○○、乙○○、庚○○、李淮褌偽證
    部分）─
一、認定事實所憑證據及被告之辯解：
    訊據被告壬○○僅坦認確有如事實欄三所示教唆偽證犯行，
    被告丙○○、辛○○、乙○○、庚○○、李淮褌四人均僅坦
    認有如事實欄三所示偽證犯行。被告壬○○、丙○○、辛○○、乙○○、庚○○、李淮褌六人均矢口否認有如事實欄二
    所示恐嚇危害安全犯行，被告壬○○辯稱：伊當日在天興寵
    物店內並未對己○○恫稱上開言語云云。被告丙○○辯稱：
    伊當時僅跟著壬○○進去天興寵物店內，一句話都沒有講，
    伊等當日只是要對帳，不是去討債，而且當時己○○比伊等
    還要兇云云。被告辛○○、乙○○均辯稱：當日伊二人僅有
    在天興寵物店外抽煙，沒有恐嚇己○○云云。被告庚○○、
    李淮褌均辯稱：當日伊二人僅有在天興寵物店內閒逛，沒有
    恐嚇己○○云云。經查：
(一)恐嚇己○○部分（如事實欄二所示）：
  1.被告壬○○擔任上開嵩山財產管理服務企業有限公司之經理
    、丙○○擔任該公司組長、李淮褌則為該公司員工、經營催
    收帳款業務等情，為被告壬○○、丙○○、李淮褌所自承（
    見卷面為內政部警政署刑事警察局97年9 月17日刑偵八三字
    第0970139577號解送人犯報告書之卷宗【下稱本案警二卷】
    第14之1 頁、第76頁背面、第325 頁），並有印有「丙○○
    」、「李孟諺」（即李淮褌）姓名之嵩山財產管理服務企業
    有限公司名片各1 疊扣案為憑（見本案警二卷第119 、333
    頁）。另案被告孫裕善因自認被害人己○○積欠其工程款尾
    款1,710,600 元尚未支付，乃於96年8 月初簽立應收帳款催
    收委任書，委託被告壬○○代向己○○催討上開工程款等情
    ，亦據被告壬○○所自承（見本案警二卷第15頁），且經證
    人孫裕善於前案警詢中陳明在卷（見高雄市政府警察局苓雅
    分局高市警苓分偵字第0960025030號卷影卷【下稱前案警卷
    】第2-3 頁），並有「益達工程行」估價單、請款單、追加
    工程請款單在卷可稽（見前案警卷第44-49 頁），並經警在
    丙○○位於高雄市○○區○○路52巷12號2 樓居所扣得上開
    應收帳款催收委任書1 份為憑（見本案警二卷第116-119 頁
    ）。壬○○乃於96年8 月3 日下午7 時15分許，邀同丙○○
    、辛○○及乙○○，並由丙○○轉邀庚○○及李准褌，六人
    同往被害人己○○所經營位在高雄市苓雅區○○○路257 號
    之「天興寵物店」內，欲向己○○催討債務，並由壬○○至
    櫃檯前方與己○○交涉，辛○○、丙○○、乙○○、庚○○
    、李淮褌則分別站立在壬○○身後，或在賣場內或門口附近
    走動、抽菸等情，業據被告壬○○、丙○○、辛○○、乙○○、庚○○、李淮褌供（證）述明確（見本案警二卷14之1
    頁背面、第82頁背面、192 頁背面、臺灣高雄地方法院檢察
    署97年度偵字第26834 號卷【下稱本案偵二卷】第53、62、
    102 、108 、113 頁、本院審訴卷第57-58 頁、訴字卷第83
    -84 頁），且經證人即被害人己○○於前案警詢、本案警詢
    、偵查及本院審理中（見前案警卷第24-28 頁、本案警二卷
    第56、61頁、本案偵二卷第30-31頁、本院99年度訴字第216
    號卷【下稱訴字卷】第104 、107 、108 、112 、113 頁）
    ；證人即天興寵物店員工戊○○於本案偵查及本院審理中證
    述綦詳（見本案偵二卷第87-88 頁、本院訴字卷第116-118
    頁），互核相符，並有證人己○○指認被告壬○○、丙○○
    、辛○○、乙○○、庚○○、李淮褌之口卡照片各1 份在卷
    可參（見前案警卷第31-34 頁）此部分之事實，已堪認定。
  2.證人己○○於本院審理中證稱：當天晚上大概7 、8 點，忽
    然有一群人進來，其中3 、4 人將伊圍在櫃檯旁邊，壬○○
    拿出1 張資料，說他受孫裕善委任要向伊申請工程款，伊說
    建國路那邊不是讓孫裕善做的，為何會欠工程款，壬○○認
    為伊不想還錢，便大聲問伊：「妳現在是不要還錢的意思嗎
    ？」。當時只有壬○○對伊講話，旁邊其他人都沒講話，有
    的站在靠近門口處，有的站在外面，伊旁邊站了3 、4 個人
    ，不讓伊走出櫃檯。壬○○還大聲說：「妳若不打算還錢，
    生意還做得下去嗎？」，壬○○當時是以國語說：「妳生意
    是不要做了嗎？」，伊會感到害怕，伊於偵查時稱壬○○說
    ：「若妳不還，就讓妳的店開不下去」等語；於警詢中稱壬○○說：「若不付尾款就會讓妳很慘」等語，俱屬實在，他
    兩句都有講，其實也不止那兩句，只因伊當時害怕已沒印象
    。伊店內員工也嚇到，趕快打電話去報警。其他人是跟壬○○一起來的，庚○○站在伊店裡靠近門口茶几、丙○○站在
    賣場中間走道、辛○○站在壬○○身後，伊有瞄到乙○○、
    李淮褌，但位置不確定。他們一票人站在定點，壬○○對伊
    說話時，其他人有無變動位置，伊沒有注意。雖然他們沒有
    講話，但一堆人站在那邊，連櫃檯都不讓伊出去，讓伊很害
    怕，後來警方到達後，他們才離去等語（見本院訴字卷第
    105- 114頁），核與其於前案警詢、本案警詢及偵查中指（
    證）述情節，前後一致（見前案警卷第25-28 頁、本案警二
    卷第56-58 頁、本案偵二卷第30-31 頁）。且證人即天興寵
    物店員工戊○○於本院審理時亦證稱：當時有一群人進入天
    興寵物店向己○○討債，那一群人進去時，伊坐在外面停車
    場那邊顧車，從該處可以看到店裡面，伊看到一群人進去，
    其中3 、4 個人圍著己○○，在大小聲，伊就走進店裡，聽
    到有人說「錢沒有還就要怎樣」什麼的，圍著己○○的其中
    1 人說「要讓妳做不下去，要給妳好看」等語。當時有3 、
    4 人圍著己○○，其他人有的坐在門口旁茶几抽煙、有的在
    門口，有的在停車場的花園。他們那麼多人來，在店內大小
    聲，當然會讓伊感到害怕等語（見本院訴字卷第116-118 頁
    ），核與其於本案偵查中證述情節，前後一致（本案偵二卷
    第87 -88頁）。證人己○○、戊○○上開證述內容，前後一
    致，互核大致相符，自堪採信。足見被告壬○○、丙○○、
    辛○○、乙○○、庚○○、李淮褌確有同時進入天興寵物店
    ，欲向被害人己○○催討債務，且於己○○否認債務時，壬○○確有以上開言語恫嚇被害人己○○甚明。
  3.參諸被告壬○○於本案偵查中供稱：「（與一名女子商談債
    務，為何邀集6 、7 名男子一同前去？）伊等討債公司模式
    ，就是一組人過去，當天到場時，也都是伊與己○○在說，
    其他人有些在外面、有些在店內。因為孫裕善有跟伊提到己○○很會賴帳，伊等才會想以人多之方式，在氣勢上對己○○形成壓力」、「這樣己○○就會好好談」、「那麼多人去
    天興寵物店，是為了嚇己○○」等語（本案偵二卷第114 、
    144 頁）。被告丙○○於本案偵查中供稱：「（催收帳款委
    任書〈孫裕善委託催收己○○帳款〉是壬○○放在你那裡？
    ）是」、「（當天辛○○、乙○○、庚○○、李淮褌是否同
    去？）是」、「（你們這麼多人去做何事？）伊載壬○○去
    ，其他人是去幫壬○○助勢」等語（本案偵二卷第52、53頁
    ）；其於審理中復供稱：「有人會圍起來是因為己○○比伊
    等還要大聲、還要兇」等語。李淮褌於本案偵查中復證稱：
    當時壬○○、丙○○、辛○○在櫃檯圍著己○○，伊聽到己○○說話越來越大聲，伊就走過去櫃檯看發生何事等語（本
    案偵二卷第103 、102 頁）。足見被告壬○○、丙○○、辛○○、乙○○、庚○○、李淮褌等人於事前即相約同往天興
    寵物店向被害人己○○催討帳款，欲藉人數優勢使己○○畏
    懼，且被告辛○○、丙○○、乙○○、庚○○、李淮褌等人
    原係分別站立在壬○○身後、或在賣場內或門口附近走動，
    故示其人數優勢，於己○○否認積欠孫裕善所稱之工程款時
    ，分別走近櫃檯圍住己○○，壬○○並以上開言語向己○○
    恫嚇甚明。
  4.依社會通常觀念，本件六名年輕男性被告以同時進入營業中
    之天興寵物店，分別站立在壬○○身後、或在賣場內或門口
    附近走動，故示其人數優勢，並於己○○否認債務時，圍住
    己○○，被告壬○○更以：「妳現在是不打算還這些工程款
    是不是，這樣你有辦法做生意嗎」、「妳生意是不要做了嗎
    」等語，以其人數優勢及上開將對己○○不利，及令其無法
    繼續經營天興寵物店之惡害相通知，自足使己○○心生恐懼
    ，致生危害於安全。被告六人確有上開恐嚇犯行，堪予認定
    。被告壬○○所辯並無恐嚇言語；其餘被告所辯並無恐嚇行
    為云云，無非卸責之詞，均無可採。
(二)教唆偽證及偽證部分（如事實欄三所示）：
    如事實欄三所示之事實，業據被告壬○○、辛○○、乙○○
    、庚○○、李淮褌於本院審理中均坦承不諱（見本院審訴卷
    第57、58頁、訴字卷第83、84、169 頁），核與被告庚○○
    、李淮褌於偵查中以證人身分證述之內容相符本案偵二卷第
    108 、110 、101-102 、104 頁）。復有臺灣高雄地方法院
    檢察署97年1 月21日訊問筆錄影本、被告辛○○、乙○○、
    庚○○、李淮褌（即李孟諺）四人所簽具之證人結文、臺灣
    高雄地方法院檢察署檢察官97年度偵字第2165號不起訴處分
    書、臺灣高等法院高雄分院檢察署97年度上聲議字第638 號
    處分書各1 份在卷可稽（見前案偵卷第9-13、5 、7 、6 、
    8 、19-20 、26頁）。被告壬○○、辛○○、乙○○、庚○○、李淮褌此部分之自白，既有上開卷證可資佐證，足認確
    與事實相符，自堪採為論科之依據。被告壬○○有於前揭時
    地教唆偽證；被告辛○○、乙○○、庚○○、李淮褌有於前
    揭時地偽證之犯行，均堪認定。
(三)綜上所述，本件事證明確，被告壬○○、丙○○、辛○○、
    乙○○、庚○○、李淮褌上開犯行，均堪認定，應予依法論
    科。
二、論罪科刑之理由：
(一)按共同正犯，係共同實施犯罪行為之人，在共同意思範圍內
    ，各自分擔犯罪行為之一部，相互利用他人之行為，以達其
    犯罪之目的，其成立不以全體均參與實施犯罪構成要件之行
    為為要件；參與犯罪構成要件之行為者，固為共同正犯；以
    自己共同犯罪之意思，參與犯罪構成要件以外之行為，或以
    自己共同犯罪之意思，事前同謀，而由其中一部分人實行犯
    罪之行為者，亦均應認為共同正犯，使之對於全部行為所發
    生之結果，負其責任（最高法院92年臺上字第2824號判例意
    旨參照）。本件被告壬○○、丙○○、辛○○、乙○○、庚○○、李淮褌係為向被害人己○○催討帳款，乃同往天興寵
    物店欲藉人數「助勢」，足見渠等對於以此等恐嚇方式使被
    害人己○○畏懼而給付帳款之目的同一，雖其中壬○○以言
    語恫嚇己○○，其他人或站立在壬○○身後、或在賣場內或
    門口附近走動、或圍住己○○，參與之手段各有不同，惟均
    有犯意聯絡，並有行為分擔，則無二致，均應論以共同正犯
    ，就全部行為所發生之結果，負其責任。
(二)次按刑法上之偽證罪，不以結果之發生為要件，一有偽證行
    為，無論當事人是否因而受有利或不利之判決，均不影響其
    犯罪之成立。而該罪所謂於案情有重要關係之事項，則指該
    事項之有無，足以影響於裁判之結果者而言（最高法院71年
    臺上字第8127號判例意旨參照）。本件被告辛○○、乙○○
    、庚○○、李淮褌經檢察官以證人身分傳喚到庭，並告知刑
    事訴訟法第181 條有關證人恐因陳述致自己受刑事追訴或處
    罰者，得拒絕證言之規定，及具結義務及偽證罪之處罰，命
    其等供前具結，親自簽名於證人結文具結，保證陳述真實決
    無匿飾增減，且明知渠等於96年8 月3 日，係與被告壬○○
    、丙○○同往天興寵物店，向己○○催收帳款，惟對於被告
    壬○○、丙○○是否在場等足以影響於裁判之結果，竟分別
    證稱：「沒有注意」、「不清楚」云云，顯然對於案情有重
    要關係之事項，故意隱瞞（匿）而為虛偽陳述，自均構成偽
    證罪。
(三)復按所謂教唆犯者，係對於有責任能力之特定人，於其無犯
    意或犯意尚未確定之際，教唆其實行犯罪（最高法院70年臺
    上字第4082號判例意旨參照）。被告在訴訟上固有緘默權，
    且受無罪推定之保障，不須舉證證明自己無罪，惟此均屬消
    極之不作為，如被告積極教唆他人偽證，為自己有利之供述
    ，已逾越上揭法律對被告保障範圍。最高法院24年上字第49
    74號判例謂「犯人自行隱避，在刑法上既非處罰之行為，則
    教唆他人頂替自己，以便隱避，當然亦在不罰之列」，乃針
    對刑法第164 條第2 項頂替罪所作之解釋，尚不得比附援引
    ，藉為教唆偽證罪之免責事由（最高法院97年度臺上字第
    2162號判決意旨參照）。本件被告辛○○、乙○○、庚○○
    、李淮褌初無偽證犯意，係因被告壬○○之教唆，始決意偽
    證等情，業據被告辛○○、乙○○、庚○○、李淮褌明確（
    ），被告壬○○自應負教唆偽證罪責。又偽證罪係侵害國家
    法益，固其犯罪個數，應以其訴是否同一為準，與事實及審
    級，暨具結之次數無關，在同一案件審判或偵查中，同時教
    唆二人（或以上）偽證，為侵害同一個國家法益，僅應成立
    教唆偽證一罪。
(四)核被告壬○○所為，係犯刑法第305 條恐嚇危害安全罪、第
    29條第1 項、第168 條之教唆偽證罪，應依第29條第2 項之
    規定，依其所教唆之偽證罪處罰之。被告丙○○係犯同法第
    305 條之恐嚇危害安全罪。被告辛○○、乙○○、庚○○、
    李准褌均係犯同法第305 條之恐嚇危害安全罪、第168 條之
    偽證罪。被告壬○○、丙○○、辛○○、乙○○、庚○○、
    李淮褌就所犯恐嚇危害安全罪間，有犯意聯絡及行為分擔，
    應論以共同正犯。被告壬○○同時教唆被告辛○○、乙○○
    、庚○○、李准褌，侵害同一國家法益，僅成立教唆偽證一
    罪。被告壬○○所犯恐嚇、教唆偽證二罪；被告辛○○、乙○○、庚○○、李准褌所犯恐嚇、偽證二罪，各犯意有別、
    行為互殊，均應分論併罰。又被告辛○○、乙○○分別有如
    事實欄一所示犯罪科刑及執行情形，有臺灣高等法院被告前
    案紀錄表、國防部中部地方軍事法院檢察署檢察官減刑執行
    指揮書（受刑人乙○○）各1 份在卷可按（見本院訴字卷第
    179-180 、182-183 、189 頁）。其二人分別於受徒刑之執
    行完畢後，5 年以內故意再犯本件有期徒刑以上之罪，均屬
    累犯，應依刑法第47條第1 項之規定，分別就所犯各罪加重
    其刑。
(五)本院審酌被告壬○○、丙○○、辛○○、乙○○、庚○○、
    李淮褌等六人，為催收帳款，竟於營業時間，多人同時進入
    天興寵物店內，圍住被害人己○○，壬○○並對己○○為惡
    害通知之言語，共同以上開方式使己○○心生恐懼，犯罪所
    生危害非輕。而壬○○為脫免罪責而教唆偽證；辛○○、乙○○、庚○○、李淮褌均於偵查中偽證，使被告壬○○、丙○○因而獲不起訴處分，損害國家司法權之正確行使，嚴重
    妨害司法公正，被告壬○○前有違反麻醉藥品管理條例、恐
    嚇（不構成累犯）；被告辛○○前有詐欺；被告乙○○前有
    違反職役職責等前科，被告丙○○、庚○○、李淮褌則無前
    案紀錄，有臺灣高等法院被告前案紀錄表各1 份在卷可稽（
    見本院訴字卷第174-186 頁），素行優劣不同。壬○○教育
    程度五專畢業、從事房屋仲介；丙○○為高職畢業、目前擔
    任服務生；辛○○為國中畢業、待業中；乙○○為國中畢業
    、現職為超商店員；庚○○高職畢業、在加工區擔任作業員
    ；李淮褌高職肄業、職業為廚師等生活狀況，業據渠等供明
    在卷（見本院訴字卷第169 頁），並有警詢受詢問人基本資
    料表在卷可參（見本案警二卷第10、76、188 、244 、275
    、324 頁），另參酌壬○○居於本案主導地位、其餘被告參
    與程度較輕，及渠等犯罪之目的、手段、犯罪後之態度等一
    切情狀，認檢察官具體求處被告壬○○應執行有期徒刑4 年
    、丙○○有期徒刑1 年、其餘被告應執行有期徒刑2 年，其
    中被告壬○○因其他被訴強制罪部分，屬犯罪不能證明，另
    諭知無罪判決（詳後述），求刑基礎已有變動，不能依原求
    處之刑度量刑；其餘被告部分，求刑則略有過重，爰分別量
    處如主文所示之刑，並就被告丙○○所宣告之有期徒刑4 月
    部分，諭知以新臺幣1 千元折算1 日之易科罰金折算標準，
    及對於被告壬○○所犯恐嚇、教唆偽證二罪；被告辛○○、
    乙○○、庚○○、李淮褌所犯恐嚇、偽證二罪所處之刑，分
    別定其應執行刑，且因其渠等所犯（教唆）偽證罪之法定本
    刑為7 年以下有期徒刑，雖受6 月以下有期徒刑之宣告，仍
    不得易科罰金；恐嚇罪部分因與偽證罪部分須數罪併罰合併
    定應執行刑，亦不得易科罰金，附此敘明。
參、無罪部分（即壬○○強制、恐嚇甲○○部分）─
一、公訴意旨另以：被告壬○○於93年6 月間，受案外人黃紹章
    委託，代向被害人甲○○催收本票票款，乃於93年6 月30日
    ，持甲○○所簽發之本票向其催討。因甲○○表示無法分2
    次或在2 個月內清償，壬○○竟與其所帶同之數名不詳姓名
    及年籍之成年男子，共同基於強制犯意，在甲○○面前展示
    黑色手槍1 把（未扣案而無從證明有殺傷力），復表示知悉
    甲○○之住址、配偶上班地點及子女就讀之學校等家庭狀況
    ，以上開強暴、脅迫之手段，迫使甲○○另行簽發並交付票
    面金額各為5 萬元之本票共18張。因認被告壬○○此部分另
    涉刑法第304 條之強制罪嫌等語。
二、按犯罪事實應依證據認定之，無證據不得認定犯罪事實；不
    能證明被告犯罪者，應諭知無罪之判決，刑事訴訟法第154
    條第2 項、第301 條第1 項分別定有明文。又事實之認定，
    應憑證據，如未能發現相當證據，或證據不足以證明，自不
    能以推測或擬制之方法為裁判基礎（最高法院40年臺上字第
    86號判例意旨參照）。且認定犯罪事實所憑之證據，無論直
    接證據或間接證據，其為訴訟上之證明，須於通常一般之人
    均不致有所懷疑，而得確信其為真實之程度者，始得據為有
    罪之認定，倘其證明尚未達到此一程度，而有合理之懷疑存
    在而無從使事實審法院得有罪之確信時，即應由法院諭知被
    告無罪之判決（同院76年臺上字第4986號判例意旨參照）。
三、公訴意旨認被告壬○○涉犯上開犯行，係以被害人甲○○之
    指訴，扣案之債權讓渡契約書、切結書、駕駛執照影本各1
    份、應收帳款催收委任書2 份、本票7 紙、郵政跨行匯款申
    請書2 份，為其主要論據。訊據被告壬○○堅決否認有何強
    制犯行，辯稱：扣案之甲○○所簽發本票7 紙，是在嵩山財
    產管理服務企業有限公司成立以前，甲○○就已經開給債權
    人黃紹章，伊是94年才受黃紹章委託，向甲○○催收帳款，
    本案係93年6 月30日所發生的事，自與伊無關。伊受黃紹章
    委託時，已有甲○○所簽發面額各5 萬元之本票，伊未再向
    甲○○要求另外簽發本票，不曾拿什麼黑色手槍給甲○○看
    ，也沒向甲○○說過知道他老婆在哪裡上班、小孩就讀什麼
    學校之類的話等語。經查：
(一)被害人甲○○曾與案外人鍾崇仁合夥承辦代辦貸款業務，其
    後因故無法承接，鍾崇仁自認受有損失，甲○○乃同意賠償
    鍾崇仁50萬元，並簽發票面金額分別為15萬元、15萬元、20
    萬元，總額50萬元之本票3 紙，交予鍾崇仁。其後鍾崇仁、
    甲○○及案外人黃紹章三方，共同簽立「債權讓渡契約書」
    1 份，同意鍾崇仁將上開債權讓與黃紹章，甲○○同時簽立
    「切結書」1 份予以確認等情，業據證人即被害人甲○○於
    警詢、偵查及本院審理中證述綦詳（見卷面為高雄縣政府警
    察局97年10月14日高縣警刑專字第0970088432號刑事案件移
    送書之卷宗【下稱本案警一卷】第448 頁、臺灣高雄地方法
    院檢察署97年度偵字第29671 號卷【下稱本案偵一卷】第8
    頁、本院訴字卷第94、96、100 、101 頁），並有上開「債
    權讓渡契約書」、「切結書」影本各1 份在卷可稽（見本案
    警一卷第462 、461 頁）。此部分之事實，已堪認定
(二)證人甲○○於警詢中雖證稱：鍾崇仁將上開債權讓與黃紹章
    後，黃紹章曾向伊收取2 次共6 萬元之欠款，到了96年6 月
    30日，就換成壬○○持伊開給鍾崇仁之3 張面額總計50萬元
    之本票，到伊住處找伊，伊因怕家人知道，就向壬○○表示
    要到外面談，之後壬○○就帶伊到高雄市○○○○○路口一
    家財務公司談還款的事情，在進入該財務公司大門前，當時
    除壬○○外，還有3 、4 名小弟跟隨在他身旁，且壬○○表
    示車上還有人在等，叫伊跟他上樓好好談，等到上樓後壬○○就將伊開給鍾崇仁的3 張本票攤開在桌上，並問該本票是
    否伊所開立，問伊要分兩期或兩個月償還，伊說沒有辦法，
    壬○○就當場要我另外簽立18張本票，每張面額5 萬元（共
    計90萬元），簽完本票後，壬○○就打電話給樓下在車上等
    的人，稱已談妥可以讓我走了，接著壬○○就派其中一名小
    弟陪我下樓讓我離開。伊與壬○○在該財務公司談還款事情
    時，他身旁跟著好幾名小弟，且伊進去時，看見桌上放1 把
    黑色手槍，壬○○又說他知道伊一切狀況，包括老婆在哪裡
    上班、家住哪裡、小孩在哪裡讀書等，問伊認不認這筆帳，
    伊怕遭毆打、槍擊，又擔心家人安危，所以才簽立該18張本
    票。伊所見的黑色手槍係制式九○手槍，伊進去時，該首槍
    與彈匣係分開放在桌上，在伊尚未簽立本票前，其中1 名男
    子將該支手槍拿起來把玩，又在伊面前將彈匣裝入槍內。壬○○係以嵩山財務管理公司名義跟伊簽立債權關係，當時伊
    除了簽18張本票外，還有簽立債權讓渡契約書、切結書及交
    付駕照影本1 份，扣案之7 張本票，就是伊當時所簽立之本
    票等語（見本案警一卷第448-452 頁）。其於偵查中則改稱
    ：伊簽立3 張總額50萬元之本票給鍾崇仁後，約隔1 、2 個
    月，壬○○就來伊住處，拿該3 張本票跟伊收錢，伊同意還
    錢，但要求分期，所以再簽發18張本票，面額有1 萬元、2
    萬元及5 萬元不等，總額多少，伊不清楚等語（見本案偵一
    卷第8 頁）。證人甲○○於偵查時上開證述，與警詢中之陳
    述相核，並未提及其於交付票面總額50萬元之3 張本票予鍾
    崇仁後，曾與甲○○及黃紹章共同簽立「債權讓渡契約書」
    ，並簽立「切結書」等情節；且對於簽發並交予壬○○之18
    張本票面額，原於警詢中稱「每張面額均為5 萬元，總額為
    90萬元」，於偵查中則改稱「面額分別有1 萬元、2 萬元及
    5 萬元不等，總額多少，伊不清楚」，又稱「伊同意還錢，
    但要求分期，所以再簽發18張本票」，復未提及「見到黑色
    制式手槍」、「壬○○表示知悉伊家庭狀況，伊恐遭毆打、
    槍擊，又擔心家人安危，所以才簽立該18張本票」等情節，
    經檢察官詢問其於警詢中曾陳稱有關槍枝及威脅言語，始稱
    確有此事等語（見本案偵一卷第8 頁）。其於警詢及偵查中
    之陳述前後不一，已然可疑，而未可盡信。
(三)嗣經本院傳喚證人甲○○到庭，其於審理中竟又改稱：伊於
    偵查中有跟檢察官講，壬○○對伊很好，伊當時正在處理積
    欠地下錢莊的事情，壬○○到伊住處，問伊是否知道有欠這
    筆錢，伊說知道，但最近沒辦法處理，是否能隔一陣子再跟
    他連絡。伊記得這筆債務原本是3 張本票，忘記是多少金額
    了，後來伊才跟壬○○商量，是否可以重新換過，因為伊無
    法一次籌出這麼多金額，伊向壬○○要求用分期的方式償還
    ，他也同意，但是要求給他保障，伊表示要開本票給他，等
    身上有錢再慢慢還，等伊償還相當金額後，再將本票交還，
    ，伊是因為這樣才開本票給他的。伊記得是開10餘張本票給
    壬○○，日期已不記得，是按本票上記載的日期，但確切日
    期已不記得，地點是在高雄市○○路的一間債務公司，樓下
    是聯邦銀行，是在大樓旁的露天咖啡座開的，當時不是直接
    給壬○○，是給另外一位先生，當時開3 張本票，因為伊一
    次沒有那麼多錢，所以才換成那麼多張面額5 萬元的本票。
    壬○○沒有拿槍恐嚇伊，從頭到尾他都沒恐嚇過伊，也沒有
    對伊說過知道伊太太在何處上班、小孩在何處上學，若不還
    錢會危及家人安危的話等語（見本院訴字卷第86-88 頁）。
    其於同次審理中又改稱：伊於偵查中是說在那間公司開立本
    票的，後來伊跟壬○○在賣咖啡那邊碰面，伊直接將支票開
    給他，壬○○沒有拿出1 把槍，槍是在該辦公大樓的樓上，
    壬○○當時知道伊小孩在哪裡讀書，老婆在哪裡上班，若不
    還錢就會危害他們的安全，最開始是因為壬○○這樣講，使
    伊感到害怕，而簽下18張本票，因為伊之前有跟幾個錢莊往
    來，錢莊也有來處理過，看到不認識的人會怕，伊在警詢中
    稱當時有點怕壬○○他們，是因為沒辦法還錢等語（見本院
    訴字卷第89-91 頁），旋再改稱：上開本票是在民生路跟民
    族路口的咖啡座那裏簽的，好像有1 張的面額是3 萬元還是
    2 萬元，總共金額50萬元（改稱：還給壬○○45萬元，伊原
    本欠50萬元，後來還5 萬元給黃紹章），原來簽的10餘張本
    票加起來是45萬元。看到槍的日期距離簽10餘張本票之前大
    約1 個月之內，是伊第一次簽3 張本票那天的事，不是開10
    餘張本票那天。伊看到槍那一次，壬○○不在場，黃紹章也
    不在場，是鍾崇仁找伊去的，伊沒說過壬○○在場。伊於警
    詢當時應該不是講「當時壬○○身邊跟著好幾個小弟，桌上
    還擺著1 把槍」，伊是後來才跟壬○○聯絡的。伊在警詢中
    有講到1 把槍，但是與壬○○無關等語（見本院訴字卷第92
    -96 頁）。經核證人於本院審理中之證述反覆不一，，前後
    矛盾，且與其警詢、偵查中之證述亦不相符，其各次證言，
    存有明顯重大瑕疵，均難輕信。
(四)又員警於97年9 月17日，持搜索票在被告壬○○位於高雄縣
    阿蓮鄉○○路72巷26號8 樓之1 居所，扣得鍾崇仁、黃紹章
    及甲○○三方所共同簽立之「債權讓渡契約書」，甲○○所
    簽立之「切結書」各1 份、甲○○所簽發之票面金額各5 萬
    元本票7 紙、黃紹章與「嵩山財產管理服務企業有限公司」
    簽訂「應收帳款催收委任書（一）」、「委任契約書（二）
    」各1 份，其中扣案之「債權讓渡契約書」、「切結書」及
    本票，業經證人甲○○於本院審理中確認均係其所簽具無誤
    （見本院訴字卷第100、101頁）。惟觀諸上開「債權讓渡契
    約書」之記載略以：「... 甲方（鍾崇仁）願將第三人甲○○所欠債務讓渡予乙方（黃紹章）。債權金額新臺臺幣伍拾
    萬元整。債權憑證：商業本票三紙。... 」等語，簽訂日期
    記載為「九十三年六月三十日」，並由鍾崇仁、黃紹章及甲○○三人簽名並捺印指紋立據（見本院訴字卷第462 頁）。
    該「切結書」記載略以：立切結書人甲○○（即債務人），
    茲因債務清償事宜，立本切結書，內容如后：債權人黃紹章
    有向債務人索償新臺幣伍拾萬元權利，係屬真實無誤。債務
    人承諾以每月新臺幣伍萬元整，分十次清償：第一次於九十
    三年七月十五日付款伍萬元；爾後每月三十日付款至清償日
    止... 」等語，簽立日期記載為「九十三年六月三十日」，
    由甲○○簽名並按捺指紋立據（見本院訴字卷第461 頁）。
    上開本票7 紙所載發票人均為甲○○，票面金額各5 萬元，
    發票日期均為93年6 月30日，到期日期依序為93年9 月30日
    、93年10月30日、93年11月30日、93年12月30日、94年1 月
    30日、94年2 月30日、94年3 月30日（見本院訴字卷第456-
    458 頁）。至於「應收帳款催收委任書（一）」記載略以：
    「甲方（黃紹章）將所有應收帳款之債權（債務人為甲○○
    ）計新臺幣44.5萬元整，委託乙方（嵩山財務公司）全權收
    取。甲方於簽訂本約同時，交付乙方債權憑證，及從屬之權
    利憑證，以便乙方與債務人交涉處理。本件委任期限至民國
    94年7 月20日止為期半年，屆滿乙方仍未處理完成，應將債
    權憑證及從屬權利憑證返還甲方，其代理權並歸消滅... 」
    等語，簽約日期記載為「94年元月20日」（見本院訴字卷第
    459 頁）；「委任契約書（二）」之內容則補充記載就處理
    「應收帳款催收委任書（一）」之必要費用及報酬，簽訂日
    期同為「94年元月20日」。證人甲○○既已確認上開「債權
    讓渡契約書」、「切結書」及本票之真正，而「應收帳款催
    收委任書（一）」、「委任契約書（二）」又係被告壬○○
    於查獲當時所扣案，並無預先造假之餘裕，亦無造假之必要
    。則依各該文書之文義觀察，應係債權人鍾崇仁、受讓人黃
    紹章及被害人甲○○於93年6 月30日，共同簽訂上開「債權
    讓渡契約書」，同意鍾崇仁將該其對於甲○○之50萬元債權
    讓與黃紹章，並同時將甲○○原先簽發並交付予鍾崇仁之3
    紙票面總額50萬元本票，均讓與並交付黃紹章。再由甲○○
    於同日簽立上開切結書，同時簽發10張票面金額各5 萬元之
    本票交予黃紹章收執，換回原先簽發票面總額50萬元之本票
    ，嗣後並已清償5 萬元。被告壬○○則於94年1 月20日始受
    黃紹章委託代為催收甲○○尚未清償之其餘票款，即餘欠45
    萬元，始符合各該文書之文義。則被害人簽發票面金額各5
    萬元之本票10紙，其日期應在93年6 月30日，即鍾崇仁將債
    權讓與黃紹章之同日，此觀「切結書」所載內容及約定清償
    方式及日期，與各張本票之發票日及到期日之關連性自明。
    而被告壬○○既於94年1 月20日始受黃紹章委託催收帳款，
    其所辯係於受委託之際，已有甲○○所簽發面額各5 萬元之
    本票存在等語，即屬有據，尚非子虛。
(五)本件證人甲○○關於簽發扣案本票之原因、日期、地點、在
    場之人及交付對象，證述反覆且互相矛盾，復與扣案各該文
    書之文義不符，顯然記憶有誤，尚難據為被告不利之認定。
    此外，公訴意旨復未提出其他積極證據，以資證明被告壬○○有此部分之強制犯行，自難僅憑證人甲○○上開存有明顯
    瑕疵之單一指訴，遽認被告壬○○有此部分之犯行。
四、綜上所述，本件公訴意旨所提出之上開證據，不足認定被告
    壬○○確有強制被害人甲○○簽發本票之犯行，應認舉證尚
    有未足。此外，本院依現存卷證，復查無其他積極證據足證
    被告壬○○確有公訴意旨所指此部分之犯行，即屬犯罪不能
    證明，揆諸前開說明，應為被告壬○○此部分無罪之諭知，
    以昭審慎。
據上論斷，應依刑事訴訟法第299 條第1 項前段、第301 條第1
項，刑法第28條、第29條、第305 條、第168 條、第47條第1 項
、第41條第1 項前段、第51條第5 款，刑法施行法第1 條之1 ，
判決如主文。
本案經檢察官鄧怡君到庭執行職務。
中    華    民    國    99    年    6     月    1     日
                  刑事第十六庭  審判長法  官  曾逸誠
                                      法  官  姚水文
                                      法  官  林柏壽
以上正本係照原本作成。
如不服本判決應於收受判決後10日內向本院提出上訴書狀，並應
敘述具體理由。其未敘述上訴理由者，應於上訴期間屆滿後20日
內向本院補提理由書（均須按他造當事人之人數附繕本）「切勿
逕送上級法院」。
中    華    民    國    99    年    6     月    1     日
                                      書記官  洪嘉慧
附錄本案論罪科刑法條：
刑法第29條（教唆犯）
教唆他人使之實行犯罪行為者，為教唆犯。
教唆犯之處罰，依其所教唆之罪處罰之。
刑法第168 條（偽證罪）
於執行審判職務之公署審判時或於檢察官偵查時，證人、鑑定人
、通譯於案情有重要關係之事項，供前或供後具結，而為虛偽陳
述者，處7 年以下有期徒刑。
刑法第305 條（恐嚇危害安全罪）
以加害生命、身體、自由、名譽、財產之事，恐嚇他人致生危害
於安全者，處2 年以下有期徒刑、拘役或3 百元以下罰金。

司法院資訊處製作；財團法人民間司法改革基金會備份。
